臺灣高雄地方法院民事判決
111年度鳳小字第364號
原      告  裕富數位資融股份有限公司

法定代理人  許國興  





訴訟代理人  楊清文  

被      告  蘇文張(蘇洪金連之繼承人)

            蘇鈺心(蘇洪金連之繼承人)

            蘇秋美(蘇洪金連之繼承人)


            蘇吉信(蘇洪金連之繼承人)


上列當事人間請求清償分期款事件，本院於民國111年5月26日言
詞辯論終結，判決如下：
    主      文
被告應於繼承被繼承人蘇洪金連之遺產範圍內連帶給付原告新臺
幣陸萬零肆佰捌拾壹元，及其中新臺幣伍萬玖仟陸佰陸拾壹元自
民國一一○年十月七日起至清償日止，按週年利率百分之十六計
算之利息。
原吿其餘之訴駁回。
訴訟費用新臺幣壹仟元由被告於繼承被繼承人蘇洪金連之遺產範
圍內連帶負擔。
本判決第一項得假執行。但被告以新臺幣陸萬零肆佰捌拾壹元為
原告預供擔保，得免為假執行。
    事實及理由
一、原告主張：債務人即被繼承人蘇洪金連與原告簽訂購物分期
    付款申請書暨約定書(下稱系爭約定書)，以蘇洪金連所有之
    車牌號碼000-0000號普通重型機車(下稱系爭機車)辦理機車
    融資貸款借得新臺幣（下同）150,000元，並申辦分期還款
    ，約定自民國109年6月6日起至111年5月6日止，每月為1期
    ，分24期攤還，除最後1期應繳6,216元，其餘每期應繳7,63
    5元，惟蘇洪金連僅繳納16期，自第17期即110年10月6日即
    未再繳付，已屬違約，尚欠本金59,661元及期前遲延利息82
    0元共計60,481元未清償(下稱系爭債務)，依據系爭約定書
    第7條之約定，其餘未到期部分，依約視為全部到期，並約
    定被告應給付自遲延繳款日起至清償日止，按週年利率20％
    計算之利息，暨每日按日息萬分之5計收之違約金，惟因民
    法修正，請求按週年利率16％計算利息，及按日息萬分之4.3
    計算懲罰性違約金。而蘇洪金連已於110年10月1日死亡，被
    告均為蘇洪金連之法定繼承人且均未聲請拋棄繼承，就系爭
    債務自應於繼承蘇洪金連之遺產範圍內負連帶清償責任。為
    此，爰依系爭約定書、消費借貸及繼承之法律關係，提起本
    件訴訟，並聲明：被告應於繼承被繼承人蘇洪金連之遺產範
    圍內給付原告60,481元，及其中59,661元自110年10月7日起
    至清償日止，按週年利率16％計算之利息，暨按週年利率15.
    69％計算之懲罰性違約金。
二、被告均則以：對於蘇洪金連有簽署系爭約定書及積欠系爭債
    務之事實均不爭執，惟系爭機車使用將近10年為何仍可借貸
    150,000元，既為系爭機車融資貸款為何系爭約定書名稱為
    購物分期付款契約。又倘若原告與蘇洪金連係成立購物分期
    付款契約，原告未說明蘇洪金連係購買何物。另被告雖有繼
    承蘇洪金連之不動產，但無現金得以清償系爭債務等語置辯
    ，並均聲明：原告之訴駁回。
三、本院得心證之理由：
(一)按稱消費借貸者，謂當事人一方移轉金錢或其他代替物之所
    有權於他方，而約定他方以種類、品質、數量相同之物返還
    之契約；借用人應於約定期限內，返還與借用物種類、品質
    、數量相同之物，民法第474條第1項、第478條前段分別定
    有明文。查原告主張之事實，業據其提出系爭約定書、還款
    明細、蘇洪金連戶籍謄本(現戶部分含非現住人口)、家事事
    件公告查詢、繼承系統表、被告戶籍謄本、匯款通知書、台
    幣付款交易證明單為證(本院卷第13至29、89、107頁)，經
    本院核對無訛，且被告對於蘇洪金連有積欠系爭債務不爭執
    （本院卷第102頁），是本院依上開調查證據之結果，認原
    告之主張堪信為真實。
(二)次按繼承人自繼承開始時，除本法另有規定外，承受被繼承
    人財產上之一切權利、義務；繼承人對於被繼承人之債務，
    以因繼承所得遺產為限，負清償責任；繼承人對於被繼承人
    之債務，以因繼承所得遺產為限，負連帶責任，民法第1148
    條第1項前段、第2項、第1153條第1項分別定有明文。經查
    ，蘇洪金連已於110年10月1日死亡，被告既為蘇洪金連之繼
    承人，且未拋棄繼承或聲請陳報遺產清冊，有戶籍謄本、家
    事事件公告查詢結果、繼承系統表附卷可稽（本院卷第17至
    29頁），依上開說明，自應繼承蘇洪金連對原告之系爭債務
    ，但僅以繼承蘇洪金連所得之遺產為限，負連帶清償責任。
    至被告辯稱系爭機車使用年數將近10年為何仍可借貸150,00
    0元等語，惟原告於109年5月6日以第一商業銀行帳號000000
    00000帳戶匯款150,000元至蘇洪金連申辦之郵局帳號000000
    00000000帳戶，有新台幣付款交易證明單在卷可稽(本院卷
    第107頁)，是蘇洪金連確有以系爭機車向原告融資借款150,
    000元，系爭機車之交易價值並不影響蘇洪金連與原告成立
    之消費借貸關係。被告另辯稱雖有繼承蘇洪金連之不動產，
    但無現金得以清償系爭債務等語，此乃屬強制執行時所應審
    酌事項，尚無礙原告為本件請求，是被告上開抗辯，均屬無
    據。　　　
(三)復按約定之違約金過高者，法院得減至相當之數額，民法第
    252條定有明文。至於是否相當，即須依一般客觀事實，社
    會經濟狀況及當事人所受損害情形，以為斟酌之標準。約定
    之違約金苟有過高情事，法院即得依此規定核減至相當之數
    額，並無應待至債權人請求給付後始得核減之限制。此項核
    減，法院得以職權為之（最高法院79年台上字第1915號、79
    年台上字第1612號判決意旨參照）。查原吿依系爭約定書第
    4條約定，請求蘇洪金連未能依約按期清償任一期款項時，
    應自應繳期日之次日起，給付按日息萬分之5計算之違約金
    （本院卷第14頁），惟原告僅請求給付按日息萬分之4.3(即
    週年利率15.69％)計算之違約金，有原告起訴狀在卷可稽(本
    院卷第9頁)，此係就可歸責蘇洪金連事由不履約所生損害賠
    償之約定，且未約明係屬懲罰性違約金，依民法第250條規
    定，視為因不履行而生損害之賠償總額，原告主張係懲罰性
    違約金，自屬無據。又本院審酌原告因蘇洪金連遲延償還系
    爭債務，除受有利息損失外，難認因此受有其他損害，且參
    酌國內貨幣市場利率已大幅調降，原告猶以單方擬定之定型
    化約款，約定蘇洪金連需支付週年利率20%計算之遲延利息
    ，因民法第205條修正，方請求按法定最高利率即週年利率1
    6％計算遲延利息及按日週年利率15.69％計算違約金，然其請
    求以週年利率16％計算遲延利息，已獲取大量之經濟利益，
    原告復未證明除利息損失外更有何特別損害，則其另以逾期
    違約金，增加蘇洪金連因違約所負之賠償責任，所獲取之利
    益已逾法定最高利益，屬規避法定利率上限巧取利益，爰依
    民法第252條規定酌減違約金至0元。
(四)從而，原告依系爭約定書、消費借貸及繼承之法律關係，請
    求被告應於繼承被繼承人蘇洪金連之遺產範圍內給付原告60
    ,481元，及其中59,661元自110年10月7日起至清償日止，按
    週年利率16％計算之利息，為有理由，應予准許。逾此範圍
    之請求，為無理由，應予駁回。
四、本件原告勝訴部分係依民事訴訟法第436條之8適用小額訴訟
    程序所為被告敗訴之判決，依同法第436條之20規定，應職
    權宣告假執行，並依同法第436條之32準用第436條第2項，
    適用同法第392條第2項規定，依職權為如被告預供擔保，得
    免為假執行之宣告。
五、本件應適用小額訴訟程序，依民事訴訟法第436條之19第1項
    規定，法院為訴訟費用之裁判時，併確定訴訟費用額為1,00
    0元。另原告之訴雖一部有理由、一部無理由，然因原告確
    有提起本件訴訟必要，且起訴後應徵之裁判費至少為1,000
    元（民事訴訟法第77條之13規定參照），是本院認應依民事
    訴訟法第79條規定，酌量情形由被告全部負擔。
中　　華　　民　　國　　111 　年　　6 　　月　　27　　日
          　　　　鳳山簡易庭  法　官  藍雅筠
以上正本係照原本作成。　　　　　　　　　
民事訴訟法第436條之24第2項：對於本判決之上訴，非以違背法
令為理由，不得為之。
如對本判決上訴，須於判決送達後20日內向本院提出上訴狀，並
須表明原判決所違背之法令及其具體內容與依訴訟資料可認為原
判決有違背法令之具體事實之上訴理由（均須按他造當事人之人
數附繕本）。
中　　華　　民　　國　　111 　年　　6 　　月　　27　　日
                              書記官  蔡毓琦　　
訴訟費用計算式 裁判費（新臺幣）1,000元 合計            1,000元